臺灣苗栗地方法院刑事判決
111年度訴緝字第20號
公  訴  人  臺灣苗栗地方檢察署檢察官
被      告  李志宏




上列被告因違反廢棄物清理法案件，經檢察官提起公訴（109年
度偵字第5496號），因被告於本院準備程序進行中，就被訴事實
為有罪之陳述，經合議庭裁定由受命法官獨任進行簡式審判程序
，判決如下：
    主  文
李志宏共同犯廢棄物清理法第四十六條第四款之非法清除廢棄物
罪，處有期徒刑壹年捌月。未扣案犯罪所得新臺幣柒萬伍仟元沒
收，於全部或一部不能沒收或不宜執行沒收時，追徵其價額。
　　犯罪事實及理由
一、本件犯罪事實及證據，除就犯罪事實部分，將犯罪事實欄一
    、第12列所記載「凌晨0時41分」，更正為「0時至2時許間
    」，再就證據部分補充「被告李志宏於本院審理中之自白」
    外，餘均引用檢察官起訴書之記載（如附件）。
二、論罪科刑：
  ㈠核被告所為，係犯廢棄物清理法第46條第4款前段之非法清除
    廢棄物罪。被告與同案被告詹富麟（所涉罪嫌，業經本院另
    為科刑判決）就本案犯行，具有犯意聯絡及行為分擔，應論
    以共同正犯。另因檢察官於起訴書及審理過程中，就被告構
    成累犯之事實及應加重其刑之事項，並未主張且未具體指出
    證明之方法，故本院尚無從逕依職權調查後對被告論以累犯
    （最高法院110年度台上大字第5660號裁定意旨參照）。
　㈡爰審酌被告為獲取高額金錢報酬，竟於未經許可之狀況下，
    與詹富麟共同清除一般事業廢棄物，並任意將之傾倒於他人
    土地上，以此方式破壞自然環境、影響環境衛生並危害公共
    利益，所為誠屬不該。復考量被告及詹富麟於共犯結構中之
    角色地位、分工情狀，再參以被告前因違反廢棄物清理法案
    件分別經法院判處徒刑確定，嗣於民國105年10月20日縮短
    刑期假釋出監，並於107年9月22日假釋期滿未經撤銷而視為
    執行完畢後，竟仍於5年內故意再犯本案犯行，此品行資料
    有臺灣高等法院被告前案紀錄表1份存卷可查，可見其素行
    非佳，且其違反廢棄物清理法之情狀尚非偶然、單一，實難
    輕縱。另衡諸被告本案清除廢棄物之次數、數量，暨其所清
    除之一般事業廢棄物尚非具有毒性或危險性，而非屬足以嚴
    重影響人體健康或污染環境之有害事業廢棄物等節，並參酌
    被告於本院審理中坦認犯行，但其並未提出任何事證，足供
    本院認定其有將所傾倒之廢棄物合法清除完畢之犯後態度。
    末兼衡被告於審理中自陳學歷為高職畢業，入監前在家裡經
    營的公司上班，家中尚有兒子需其扶養等語（見本院訴緝卷
    第79頁）之智識程度、家庭與生活狀況等一切情狀，量處如
    主文所示之刑，以資警惕。
三、沒收部分：
　　按犯罪所得，屬於犯罪行為人者，沒收之。前二項之沒收，
    於全部或一部不能沒收或不宜執行沒收時，追徵其價額，刑
    法第38條之1第1項前段、第3項分別定有明文。次按共同正
    犯犯罪所得之沒收或追徵，應就各人所分得之數為之。倘共
    同正犯內部間，對於不法利得分配明確時，應依各人實際分
    配所得宣告沒收；若共同正犯成員對不法所得並無處分權限
    ，與其他成員亦無事實上之共同處分權限者，自不予諭知沒
    收。然若共同正犯各成員對於不法利得享有共同處分權限，
    惟彼此間分配狀況未臻具體或明確，自應負共同沒收之責，
    且參照民法第271條、民事訴訟法第85條第1項前段等規定之
    法理，即係平均分擔之意（最高法院109年度台上字第5870
    號、110年度台上字第1355號判決意旨參照）。經查，被告
    與詹富麟共同駕車自旺亨企業有限公司載運廢棄物後，該公
    司之負責人陳嘉祥有給付新臺幣（下同）15萬元予詹富麟收
    受等節，業據詹富麟於審理中供述明確（見本院訴字卷第19
    3頁），核與陳嘉祥於警詢中證述之情節大致相符（見偵卷
    一第70至71頁），可見被告與詹富麟共同實施上開犯行後，
    兩人共有獲取15萬元之犯罪所得。然因詹富麟於審理中供稱
    ：伊已將所有犯罪所得均交予被告等語（見本院訴字卷第11
    2頁），核與被告於審理中供稱：錢是詹富麟收走的，雖然
    他有分錢給我，但我忘記我分到多少錢等語未合（見本院訴
    緝卷第61至62頁），則本案被告及詹富麟就上開犯罪所得之
    分配狀況具體為何，依卷附現有證據以觀實未臻明確。是以
    ，揆諸前揭判決意旨，此際被告及詹富麟就上開15萬元之犯
    罪所得，自應負共同沒收之責而為平均分擔，本院爰依前述
    規定及判決意旨，對被告諭知沒收7萬5,000元之犯罪所得，
    並宣告於全部或一部不能沒收或不宜執行沒收時，追徵其價
    額。
據上論斷，應依刑事訴訟法第273條之1第1項、第299條第1項前
段、第310條之2、第454條第2項，廢棄物清理法第46條第4款前
段，刑法第11條前段、第28條、第38條之1第1項前段、第3項，
判決如主文。
本案經檢察官石東超提起公訴，檢察官黃智勇到庭執行職務
中　　華　　民　　國　　111 　年　　6 　　月　　21　　日
                  刑事第三庭    法  官  朱俊瑋
以上正本證明與原本無異。
如不服本判決應於收受判決後20日內向本院提出上訴書狀，並應
敘述具體理由。其未敘述上訴理由者，應於上訴期間屆滿後20日
內向本院補提理由書( 均須按他造當事人之人數附繕本) 「切勿
逕送上級法院」。
  　　　　　　　                書記官　鄭雅雁
中　　華　　民　　國　　111 　年　　6 　　月　　21　　日
附錄本案論罪科刑法條：
廢棄物清理法第46條
有下列情形之一者，處1年以上5年以下有期徒刑，得併科新臺幣
1千5百萬元以下罰金：
一、任意棄置有害事業廢棄物。
二、事業負責人或相關人員未依本法規定之方式貯存、清除、處
    理或再利用廢棄物，致污染環境。
三、未經主管機關許可，提供土地回填、堆置廢棄物。
四、未依第41條第1項規定領有廢棄物清除、處理許可文件，從
    事廢棄物貯存、清除、處理，或未依廢棄物清除、處理許可
    文件內容貯存、清除、處理廢棄物。
五、執行機關之人員委託未取得許可文件之業者，清除、處理一
    般廢棄物者；或明知受託人非法清除、處理而仍委託。
六、公民營廢棄物處理機構負責人或相關人員、或執行機關之人
    員未處理廢棄物，開具虛偽證明。